臺灣臺北地方法院刑事裁定　　　　　　　96年度聲判字第25號
聲　請　人
即　告訴人　乙○○
　　　　　　庚○○
　　　　　　己○○
　　　　　　戊○○
　　　　　　丙○○
　　　　　　丁○○
共　　　同
代　理　人　龔君彥律師
被　　　告　辛○○
　　　　　　甲○○　原名：文.
上列聲請人即告訴人因被告等詐欺案件，不服臺灣高等法院檢察
署檢察長中華民國95年12月21日95年度上聲議字第5042號駁回再
議之處分（原不起訴處分案號：臺灣臺北地方法院檢察署95年度
調偵字第52號），聲請交付審判，本院裁定如下：
    主  文
聲請駁回。
    理  由
一、聲請意旨詳如附件刑事聲請交付審判狀影本。
二、按告訴人不服上級法院檢察署檢察長或檢察總長認再議為無
    理由而駁回之處分者，得於接受處分書後10日內委任律師提
    出理由狀，向該管第一審法院聲請交付審判；法院認交付審
    判之聲請不合法或無理由者，應駁回之，刑事訴訟法第258
    條之1 、第258 條之3 第2 項前段，分別定有明文。本件聲
    請人即告訴人乙○○、庚○○、己○○、戊○○、丙○○、
    丁○○以被告辛○○、甲○○（原名文劍詩）涉犯刑法詐欺
    及侵占罪嫌，提出告訴，案經臺灣臺北地方法院檢察署檢察
    官偵查後，於民國95年9 月29日以95年度調偵字第52號為不
    起訴處分，因告訴人不服，具狀聲請再議，經臺灣高等法院
    檢察署檢察長於95年12月21日以95年度上聲議字第5042號處
    分書，認無理由而駁回再議。聲請人於收受該署駁回再議處
    分書後10日內之96年2 月1 日委任律師具狀向本院聲請交付
    審判等情，業經本院調閱上開卷宗核閱無訛。而聲請人所提
    刑事聲請交付審判狀並蓋有本院收狀戳日期在卷可稽，則揆
    諸前揭規定所示，聲請人向本院提起本件聲請，在程序上即
    屬適法，合先敘明。
三、按刑事訴訟法第258 條之1 規定告訴人得向法院聲請交付審
    判，係對於「檢察官不起訴或緩起訴裁量權」制衡之一種外
    部監督機制，法院僅就檢察官所為不起訴或緩起訴之處分是
    否正確加以審查，以防止檢察機關濫權。依此立法精神，同
    法第258 條之3 第3 項規定法院審查聲請交付審判案件時「
    得為必要之調查」，其調查證據之範圍，自應以偵查中曾顯
    現之證據為限。而依同法第260 條對於「不起訴處分已確定
    或緩起訴處分期滿未經撤銷者得再行起訴」規定之立法理由
    說明，該條所謂不起訴處分已確定者，包括「聲請法院交付
    審判復經駁回者」之情形在內。故前述「得為必要之調查」
    ，其調查證據範圍，即應以偵查中曾顯現之證據為限，不得
    就告訴人新提出之證據再為調查，亦不得蒐集偵查卷以外之
    證據。如不然，將與刑事訴訟法第260 條之再行起訴規定混
    淆不清，亦將使法院兼任檢察官之角色，而有回復「糾問制
    度」之虞。又法院為交付審判之裁定時，視為案件已提起公
    訴，案件即進入審判程序，顯見法院裁定交付審判之前提，
    必須偵查卷內所存之證據，已符合刑事訴訟法第251 條第1
    項所規定檢察官應提起公訴之「足認被告有犯罪嫌疑」情形
    ，亦即該案件已經跨越起訴門檻，始應為交付審判之裁定。
    倘該案件須另行蒐證偵查，始能判斷應否交付審判者，因交
    付審判之審查制度，並無如同再議制度得為發回原檢察官續
    行偵查之設計，法院即應依同法第258 條之3 第2 項前段規
    定，以聲請無理由裁定駁回。
四、經查：
（一）按犯罪事實應依證據認定之，無證據不得推定其犯罪事實
      ；犯罪嫌疑不足者，應為不起訴之處分，刑事訴訟法第
      154 、第252 第10款分別定有明文。又告訴人之告訴，係
      以使被告受刑事訴追為目的，是其陳述是否與事實相符，
      仍應調查其他證據以資審認；認定不利於被告之事實，需
      依積極證據，苟積極證據不足為不利於被告事實之認定時
      ，即應為有利於被告之認定，更不必有何有利之證據。最
      高法院52年台上字第1300號、30年上字第816 號判例可資
      參照。
（二）又按刑法上詐欺罪之立法意旨，係以禁止於經濟行為中使
      用不當之方法得利為規範目的，經濟行為亦因其行為本質
      及類型，而於交易領域中有其特有之行為特性，法律原則
      上固應保障交易之秩序，惟於具體案例中，亦應顧及交易
      雙方為交易行為時，是否有具體情事，足認其違背正當之
      經濟秩序，而應予以制裁。否則，經濟行為本身原寓有不
      同程度之不確定性或交易風險，交易雙方本應自行估量其
      主、客觀情事及搜集相關資訊，以作為其判斷之參考。以
      借貸、承攬或民間金錢借貸互助會為例，交易之當事人本
      應自行考量對方之資格、能力、信用，及交易內容之投資
      報酬率、資金風險等等因素，除具違反詐欺罪之具體情事
      外，非謂當事人之一方有無法依約履行之情形，即應成立
      詐欺罪，否則刑事詐欺責任與民事債務不履行責任將失其
      分際。因債務人於債之關係成立後，未依債之本旨履行契
      約者，原因不一而足，舉凡因不可歸責於己之事由致給付
      不能，或因合法主張權利抗辯而拒絕給付，甚或負債之後
      另行起意給付遲延，皆有可能，非可遽以推定行為人自始
      即無意給付，況刑事被告依法不負自證無罪之責任，若無
      足可證明行為人自始出於為自己或第三人不法所有意圖之
      積極證據，證據法則及論理法則上，仍應認其拒絕給付或
      遲延不為履行，為債務不履行之民事糾葛，要難以單純債
      務不履行之狀態，擬制推測其行為之初已有詐欺之故意。
      而侵占罪亦以「意圖為自己或第三人不法之所有」為構成
      犯罪之意思要件。
（三）依告發人金士鈞於偵查中之供述：「（跟被告是何關係？
      ）我受僱於被告的公司（德盛公司），擔任副總，負責投
      資的業務。他們計畫架設ＬＥＤ廣告看板於臺北市及全省
      。計畫內容是他們可以以較低的價格取得ＬＥＤ看板，並
      架設於全省，並可聯網播送。他們主要是靠跟廣告商及買
      廣告的人收費獲利，．．．。我的工作是找投資人、聘僱
      業務人員及做教育訓練，拓展業務。」（參見94年度偵字
      第6343號卷第112 頁）等語，以及聲請人乙○○於偵查中
      指訴：「（當初是跟誰簽約？）當初是金士鈞找我父親談
      投資，我也在場，投資ＬＥＤ，我父親就用我的名字投資
      ，我父親是基於對金士鈞的信任當場簽約，投資一百萬。
      我們從未見過被告。（當時金士鈞如何說？）金士鈞說這
      個投資很有前景，‧‧‧。」等語（同上卷第111 至112
      頁）等語，足認聲請人等顯係基於對告發人金士鈞過去之
      投資經驗及彼此間之信賴關係才參與該項投資，且聲請人
      已評估過該項投資風險始決定與代理德盛公司之告發人金
      士鈞簽約，從而尚難遽認被告辛○○、甲○○二人有何施
      用詐術情事。
（四）再依證人梁饒隆於於偵查中證述：「我在5 、6 月份，被
      告兩位到我揚銘投顧公司做簡報，希望我們公司能找到金
      主2 千萬來投資他們ＬＥＤ光電部門成立的資金，當時我
      已經跟金是同事，我是董事，金是副總，聽的結果，一本
      萬利，我們也真的去找金主，金主到桃園德億去聽簡報，
      到6 月底，嚴董就一直催我，說面板250 萬的資金缺口需
      要資金，我自己覺得不好意思，所以我以個人名義借給他
      250 萬，他說只要ＬＥＤ部門成立，錢就會還我，他開了
      250 萬支票，又開兩個月利息10萬元給我，（庭陳支票影
      本），後來他就一直來找我們公司，把我們公司一位副總
      王顯勝找過去當他們的財務長，王顯勝就來公司找我及金
      先生談，說要成立德億的光電部門，就是德盛，後來因為
      我年紀大了，還是證券投顧的董事，所以不能到其他公司
      任職，我有說如果他們有賺錢，就給我分紅就好了。（你
      知道德盛整個的運作、資金的過程嗎？）部分了解，是跟
      文先生、嚴先生、金先生聊天得知，一切都很好，後來我
      在8 月15日幫德億借1 百萬，是文和嚴跟我講的，說要付
      房屋押金，這都是我個人的錢，當天他就拿1 百萬給我當
      作調錢的客票，那我有時會到德盛辦公室去聊天，大致情
      況就這樣。他9 月1 號後就沒再利息票給我，250 萬是在
      9 月3 日後分期還我的，．．．。」（同上偵查卷第一五
      七頁）等語，以及證人楊明祥證述：「（當時嚴如何跟你
      談？向你承購ＬＥＤ的目的及營業的方向及計劃？）他說
      是代表公司，是說要作廣告用。是要成立業務部門招攬廣
      告託播。（本件約定情形？）還有一個託播約定，安裝之
      後開始營業之後他還需要技術支援，每月先付1 萬元合約
      到期之後再另外約定。付款情形是他們先付訂金，買2 面
      ，他們確認2 個安裝地點。依合約總價394 萬元，訂金他
      們先付2 百萬元，訂金應該是收他支票，並且有兌現，是
      開他公司的票。但後來的款項是要廠驗才付款，他有來廠
      驗也有開票，但是尾款的票均退票，退票金額改稱後來上
      開契約又有在變更規格又有在另訂一份契約，變更規格，
      總價為532 萬6 千元，訂金變更為233 萬3 千元，2 百萬
      是現金票，另外66萬3 千元是開票也有兌現。後來他有來
      廠驗，也有開票，但都沒有兌現。（後來有無安裝？）有
      安裝，但是因為他們的票沒有兌現，所以我們就去拆掉，
      ＬＥＤ面板我們拿走再通知他們履行，並且跟他們做成協
      議書，但是他們沒有履行。‧‧‧訂金260 幾萬依合約由
      我們沒收。」（95年度調偵字第52號卷第44頁）等語，堪
      認被告2 人確有進行ＬＥＤ面板廣告託播業務事業，參以
      證人楊明祥以存證信函解除上述2 面ＬＥＤ面板買賣契約
      之日期係92年9 月23日，係在聲請人投資之後。從而尚難
      認被告2 人要求金士鈞尋找投資人時，起始即無意還款而
      有不法所有之意圖。
五、綜上所述，聲請人雖認被告2 人涉犯刑法詐欺及侵占罪嫌，
    並請求交付審判，惟本件尚無證據足認被告2 人於聲請人投
    資之初即有不法所有之意圖。原不起訴處分書及駁回再議處
    分書既已調查說明，認為無積極證據證明被告犯罪，其犯罪
    嫌疑不足，依刑事訴訟法第252 條第10款之規定，原檢察官
    及臺灣高等法院檢察署檢察長分別予以不起訴處分及駁回再
    議之聲請，本院對照偵查卷內資料，尚未符合刑事訴訟法第
    251 條第1 項規定「足認被告有犯罪嫌疑」檢察官應提起公
    訴之情形，則原處分以此為由，認被告犯罪嫌疑不足，於法
    並無違誤，本件聲請交付審判意旨仍執前詞，對於原處分加
    以指摘求予審判，非有理由，應予駁回。
據上論斷，依刑事訴訟法第258 條之3 第2 項前段，裁定如主文
。
中　　華　　民　　國　　96　　年　　7 　　月　　17　　日
        　　　　  刑事刑三庭  審判長法  官  黃雅芬
                                    法  官  王幸華
                                    法　官　胡宗淦
上正本證明與原本無異。
本裁定不得抗告。
                                    書記官  張耀鴻
中　　華　　民　　國　　96　　年　　7 　　月　　18　　日
